臺灣板橋地方法院民事判決　九十一年度婚字第一○七○號
　　原　　　告　乙○○
　　被　　　告　甲○○
右當事人間請求離婚事件，本院判決如左：
    主      文
准原告與被告離婚。
訴訟費用由被告負擔。
    事      實
甲、原告方面：
  一、聲明：如主文所示。
  二、陳述：
  （一）原告與被告於民國八十八年三月十六日結婚，夫妻結婚之初情感融洽，惟被
        告竟於八十八年八月二十五日趁原告上班之際，無故自兩造設於台北縣三重
        市○○街八三號之一之住所離家出走，原告四處探尋無著，嗣被告返回其娘
        家，原告及親友相勸，被告始與原告返家與原告同居，未料於八十九年一月
        三日被告再次無故離家，原告不得已乃於八十九年一月四日請求警方協尋，
        嗣後被告陸陸續續無故離家出走，最後一次在九十一年六月二十一日原告亦
        再請警方協尋，計被告離家有十三次之多，顯然不與原告同居在繼續狀態。
  （二）被告離家曾二次在外與他人懷孕，因其無法解決，乃返家由原告帶其去作人
        工流產，一次係於八十九年二月間、一次於九十年一月間，且被告每次返家
        都回來拿錢，或偷錢，有了錢即跑掉，四處找不到，或竊取原告信用卡，在
        外使用，俟原告接到帳單始知悉，計被告第一次離家到最後一次離家，近二
        年時光，離家十三次，與原告同居之時間不及數月，顯然被告並無與原告同
        居之意，二年多來顯係惡意遺棄原告，現仍在繼續狀態之中。
  （三）被告除於二年內逃家十三次外，又在外結交男友，與人通姦二次，且懷孕二
        次，兩造婚姻實難維持，足認兩造間有難以維持婚姻之重大事由。
  （四）爰依民法第一千零五十二條第一項第五款惡意遺棄在繼續狀態中、同條第二
        項有重大事由，難以維持婚姻之規定，依選擇訴之合併請求判決兩造離婚。
  三、證據：提出戶籍謄本二件、受理查尋人口辦件登記表二件、台北縣三重市公所
      函文一件、台北縣三重市調解委員會調解書一件、匯款執據一紙、合意終止收
      養關係契約書一件、資格證明書一件、建物暨土地所有權狀各一件為證，並聲
      請訊問證人即原告之母黃彩華。
乙、被告方面：
    被告經合法通知，未於言詞辯論期日到場，亦未提出任何書狀否認或爭執原告之
    主張。
    理      由
一、被告經合法通知，未於言詞辯論期日到場，查無民事訴訟法第三百八十六條各款
    所列情形，爰依原告之聲請，由其一造辯論而為判決，合先敘明。
二、兩造係夫妻，現婚姻關係仍存續中，有原告提出之戶籍謄本配偶欄及記事欄所載
    為證，堪信為真。
三、經查：
（一）原告主張被告於八十八年八月二十五日，無故自兩造設於台北縣三重市○○街
      八三號之一之住所離家出走，原告四處探尋無著，後被告返回其娘家，原告及
      親友相勸，被告始與原告返家與原告同居，未料於八十九年一月三日被告再次
      無故離家，原告不得已乃於八十九年一月四日請求警方協尋，嗣後被告陸陸續
      續無故離家出走，最後一次在九十一年六月二十一日原告亦再請警方協尋，計
      被告離家有十三次之多之事實，業據原告提出戶籍謄本二件、受理查尋人口辦
      件登記表二件、台北縣三重市公所函文一件、台北縣三重市調解委員會調解書
      一件為證，並經證人即原告之母黃彩華於本院審理時證稱：「結婚後三年多，
      被告經常離家出走，跑了十三次，前幾次離家出走前，都會把家裡的錢、項鍊
      帶走，經常在外面花了錢，然後要原告及家人付」、「（問：被告每次離家的
      時間都多久？）不一定，這次比較長，以前都是一個月到三個月不等。這次是
      九十一年六月二十一日離開台北縣三重市○○街八三號之一家，我也跟他們夫
      妻住在一起」、「（問：被告每次離家有沒有先跟家裡講？）沒有。都趁我們
      不在的時候離家」、「（問：被告每次都是因為什麼原因離家？）不知道」、
      「（問：被告每次都是在什麼情況下回家？）不知道。他每次都是自己回來」
      等語（見本院九十一年十一月六日言詞辯論筆錄）屬實。
（二）原告主張被告自八十八年八月起之先後逃家期間，在外結交男友，與人通姦二
      次，且懷孕二次之事實，核與證人黃彩華證稱：「原告對被告很好，但是被告
      在外面有男人，而被告對原告不好」、「曾經有一個男人到我們家說對不起，
      他有說他跟被告在一起，並且發生性關係，並說他不知道被告已經結婚」、「
      （問：被告是不是有跟外面的男人發生關係而懷孕？）有。有懷孕二次，被告
      有向我承認，原告有帶被告去醫院墮胎」等語（見同上筆錄）情節相符。
（三）被告經合法通知，既未於言詞辯論期日到場，復未提出書狀作何聲明或陳述以
      供本院審酌，而衡諸證人黃彩華為原告之母，其與被告為姻親關係，並無怨隙
      ，要無羅織誣指被告之必要，所為證言自堪採信。是依上開事證，原告主張之
      事實，依本院調查之結果，自應認為真實。
四、按民法第一千零五十二條第二項前段規定：「有前項以外之重大事由，難以維持
    婚姻者，夫妻之一方得請求離婚。」，其目的在使夫妻請求裁判離婚之事由較富
    彈性。是夫妻間發生足使婚姻難以維持之重大事由者，雖不符合該條第一項所列
    各款情形，亦無不准依該法條第二項訴請離婚之理，最高法院八十六年三月四日
    八十六年度第二次民事庭會議決議可資參照。次按婚姻係以夫妻之共同生活為目
    的，配偶應互相協力保持其共同生活之圓滿、安全及幸福，因而夫妻應相互尊重
    以增進情感和諧及誠摯之相處，此為維持婚姻之基礎，若此基礎不復存在，致夫
    妻無法共同生活，無復合可能者，即應認有難以維持婚姻之重大事由存在。本件
    被告自八十八年八月二十五日起先後十三次陸續無故離家出走，嗣於九十一年六
    月二十一日離家後即未返家與原告共同居住生活，兩造婚後長期分居二處，同居
    之時間僅短短數月，雙方徒有夫妻之名，而無夫妻之實，彼此感情已因長期分隔
    而淡漠，此與夫妻以共同生活為目的之本質有違，而失共同生活之基礎，兩造之
    婚姻於客觀上亦已生破綻，而顯無回復共同生活之希望。再者，被告於離家期間
    ，在外與其他男子交往，過從甚密，已致原告於精神上蒙受極大傷害，亦有違夫
    妻應誠摯相愛、互信互諒之基礎，使兩造難以重續保持共同生活之圓滿、安全及
    幸福，而生婚姻不可回復之破綻。準此，兩造於客觀上維持婚姻之情感不復存在
    ，在主觀上亦已喪失維持婚姻之意欲，兩造間婚姻所生之破綻，已無回復之希望
    ，其情形已構成難以維持婚姻之重大事由，且此項重大事由，尚非可歸責原告。
    從而，原告依民法第一千零五十二條第二項之規定，請求裁判離婚，洵屬有據，
    應予准許。
五、至原告雖另以民法第一千零五十二條第一項第五款惡意遺棄之事由，依選擇訴之
    合併請求離婚，然本院既以同條第二項之規定准其所請，自不另予贅述，附予敘
    明。
六、據上論結，本件原告之訴為有理由，爰依民事訴訟法第三百八十五條第一項前段
    、第七十八條，判決如主文。
中　　　華　　　民　　　國　　九十一　　年　 　十二 　　月　　二十七　  日
                                    臺灣板橋地方法院家事法庭
~B法　　　官　郭光興
右為正本係照原本作成
如對本判決上訴，須於判決送達後二十日內向本院提出上訴狀
中　　　華　　　民　　　國　　九十一　　年　 　十二 　　月　　二十七　  日
~B法院書記官　尤秋菊
